臺灣臺南地方法院刑事判決
109年度易字第1241號
聲  請  人  臺灣臺南地方檢察署檢察官
被      告  林戴金菊




上列被告因賭博案件，經檢察官聲請以簡易判決處刑（109年度
偵字第387號），本院受理後（原案號：109年度簡字第3366號）
，認不宜以簡易判決處刑，改依通常程序審理，判決如下：
    主  文
林戴金菊無罪。
    理  由
一、聲請簡易判決處刑意旨略以：被告林戴金菊基於賭博之犯意
    ，於民國108年10月11日至108年12月3日止，依香港六合彩
    開獎作為中獎憑據，以每注新臺幣（下同）10元之賭金，下
    注投注「二星」，賭客押中「二星」可贏得570元，以每注7
    5元之賭金下注投注「三星」，押中「三星」可得5,700元，
    未押中則簽注金悉數歸姓名、年籍不詳之組頭所有，且以傳
    真簽單或委由姓名、年籍不詳之人等方式下注。嗣於同年12
    月3日16時20分許，經警徵得被告同意至臺南市○○區○○路○段
    000巷00弄00號居所搜索，扣得傳真機1臺、計算機1臺、簽
    注單2張，始悉上情。因認被告係涉犯刑法第266條第1項前
    段之賭博罪嫌。
二、按犯罪事實應依證據認定之，無證據不得認定犯罪事實。不
    能證明被告犯罪者，應諭知無罪之判決，刑事訴訟法第154
    條第2項、第301條第1項分別定有明文。又按刑法第1條規定
    ：「行為之處罰，以行為時之法律有明文規定者為限。拘束
    人身自由之保安處分，亦同」，已明白揭示罪刑法定原則，
    倘行為時之法律未明文規定，即無犯罪可言，不得以類推解
    釋之方式為不利行為人之解釋，更不得比附援引與行為相近
    似之條文，以做為定罪科刑之法律依據。 
三、檢察官認為被告涉有前揭罪嫌，係以：㈠被告於警詢、偵查
    中之供述。㈡扣得傳真機1臺、計算機1台、簽注單2張為其論
    據。
四、訊據被告林戴金菊固不諱言其有簽賭六合彩之事實，惟於本
    院審理時辯稱：我簽賭時，組頭都會來拿，我忘記組頭是誰
    ，傳真機是我兒子要用，鄰居偶爾會借用，計算機每個人都
    會有等語（見易字卷第30頁至第31頁）。經查：
㈠、按刑法第266條第1項之普通賭博罪在成立上，係以「在公共
    場所或公眾得出入之場所」作為要件。所謂「公共場所」，
    係指特定多數人或不特定之人得以出入、集合之場所；所謂
    「公眾得出入場所」，係指非屬公共場所，而特定多數人或
    不特定之人於一定時段得進出之場所。是賭博行為，究應論
    以刑法第266條第1項之普通賭博罪，抑應依社會秩序維護法
    第84條處罰，則以個案事實之認定是否符合於「公共場所」
    或「公眾得出入之場所」賭博財物之要件而定；若賭博活動
    及內容具有一定封閉性，僅為對向參與賭博之人私下聯繫，
    其他民眾無從知悉其等對賭之事，對於其他人而言，形同一
    個封閉、隱密之空間，在正常情況下，以此種方式交換之訊
    息具有隱私性，故利用上開方式向他人下注，因該簽注內容
    或活動並非他人可得知悉，尚不具公開性，即難認係在「公
    共場所」或「公眾得出入之場所」賭博，不能論以刑法第26
    6條第1項之賭博罪，惟如合於社會秩序維護法第84條規定之
    要件，則依該法予以處罰。
㈡、被告對於其如何簽賭六合彩乙情，前、後供述不一：
１、被告於警詢時供稱：我之前下注六合彩時，曾經用傳真機將
    簽注單傳給組頭；組頭大約於六合彩開獎的當天20時30分左
    右，會來我家跟我收牌及輸贏的錢等語（見警卷第2頁至第3
    頁），顯見被告是表示先前是以傳真機與組頭，但現在是組
    頭到其住處收牌等情。　　
２、被告於偵訊時則係供稱：我是用傳真機傳簽注單給我朋友，
    請我朋友幫我下注，我朋友電話有改，也不跟我聯絡；我也
    不知道組頭是誰等詞（見偵卷第8頁），此時被告是表示委
    託朋友簽注六合彩乙情。　　
３、被告於本院審理時乃辯稱：我簽賭時，組頭都會來拿等語（
    見易字卷第31頁）。
　　故被告究竟如何簽賭六合彩，於起訴書所載日期是否以傳真
    機簽注六合彩，恐有疑義，依據刑事訴訟法第156條第2項規
    定，被告之自白不得作為有罪判決之唯一證據，應有其他證
    據補強被告不利於己之供述。
㈢、然本案是警方徵得被告同意搜索其上開處所，而查扣傳真機1
    臺、計算機1臺、簽注單2張，但警方為何會至被告居處搜索
    ，無法單由警卷資料窺知，而檢察官亦有同一疑義，遂請警
    方陳報①本案查獲經過？②本案有無查獲組頭？等情，亦有臺
    灣臺南地方檢察署檢察事務官辦理交辦案件回報單之檢察官
    註記1份存卷可查（見偵卷第9頁）。嗣由臺灣臺南地方檢察
    署檢察事務官以電話與警方聯繫，得知①本案有匿名情資傳
    聞該處有賭博情事，故派員直接到現場查明是否有犯罪情形
    ，因而查獲被告。②沒有查獲組頭，被告所供述組頭會至其
    住處收付賭資，僅有被告供述，並無具體情資可追查等情，
    有臺灣臺南地方檢察署公務電話紀錄表1份附卷可稽（見偵
    卷第10頁），是以檢、警迄今並未查獲本案之組頭無訛。
㈣、再者，本案雖查扣傳真機、計算機、簽單；然觀之簽單上僅
    有數字，究竟是被告單純紀錄其簽賭之數字，抑或將之傳真
    與組頭，恐有疑義。又傳真機、計算機為一般家庭所具備之
    物品，縱使被告先前曾以傳真機簽賭，然檢察官亦無法證明
    被告於起訴之108年10月11日至108年12月3日期間，有以傳
    真機傳送簽單與組頭，而計算機更與在「公共場所」或「公
    眾得出入之場所」賭博無關。
㈤、參諸上情，被告究竟係以何種方式簽賭六合彩，恐有疑義；
    而本案亦未查獲組頭，以釐清被告簽賭之方式，尚難單以被
    告前後不一之供述，遽認被告有在公共場所或公眾得出入之
    場所之賭博，自難逕以刑法第266條第1項賭博罪對被告相繩
    。
四、綜上，依檢察官所舉之證據，尚難使本院形成被告確有在公
    共場所或公眾得出入之場所之賭博之確切心證，容有合理之
    懷疑存在。此外，復查無其他積極證據足資認定被告確有檢
    察官所指之刑法第266條第1項前段賭博犯行，既不能證明被
    告犯罪，揆諸前開法條之規定，應為被告無罪之諭知。
據上論結，應依刑事訴訟法第452條、第301條第1項，判決如主
文。
本案經檢察官黃莉琄聲請簡易判決處刑；檢察官盧駿道到庭執行
職務。
中　　華　　民　　國　　109 　年　　12　　月　　10　　日
                  刑事第十三庭    法  官  陳川傑
以上正本證明與原本無異。
如不服本判決應於收受本判後20日內向本院提出上訴書狀，並應
敘述具體理由。其未敘述上訴理由者，應於上訴期間屆滿後20日
內向本院補提理由書狀（均須按他造當事人之人數附繕本）「切
勿逕送上級法院」。
  　　　　　　　　　　　　　　  　書記官　鄭佩玉
中　　華　　民　　國　　109 　年　　12　　月　　10　　日